臺灣高等法院臺中分院刑事判決
111年度上訴字第1866號

上  訴  人  臺灣臺中地方檢察署檢察官
被      告  吳志偉


選任辯護人  鄒志鴻律師
上列上訴人因被告違反毒品危害防制條例案件，不服臺灣臺中地
方法院109年度訴字第2259號中華民國111年6月10日第一審判決
（起訴案號：臺灣臺中地方檢察署109年度偵字第5494號），提
起上訴，本院判決如下：
    主  文
上訴駁回。
    理  由
一、公訴意旨略以：吳志偉基於販賣第三級毒品之故意，於民國
    107年12月26日不詳時間，與劉洧任（所犯違反毒品危害防
    制條例犯行，業經判處罪刑確定）約定每包新臺幣170元之
    代價，販賣含有第三級毒品4-甲基甲基卡西酮、微量第三級
    毒品硝甲西泮、第三級毒品氯甲基卡西酮、第三級毒品甲苯
    基乙基胺戊酮等成分之毒品咖啡包1000包（彩色小惡魔外包
    裝）予劉洧任，並指使與之具有販賣第三級毒品犯意聯絡之
    李文偉（所犯販賣第三級毒品犯行，業經判處罪刑確定），
    以運送費用1萬元之代價，於同日23時許，駕駛車牌號碼000
    -0000號自用小客車，自臺中地區北上至吳志偉位在桃園市○
    ○區○○路000號開設之檳榔攤位內，收取毒品咖啡包1000包（
    彩色小惡魔外包裝），以上述車輛運輸上開毒品返回臺中地
    區，再以蘋果牌手機特有通訊程式FACETIME與劉洧任聯繫，
    隨即相約於翌日即107年12月27日17時許，在李文偉位於臺
    中市○○區○○○路000號住處門口處，交付予劉洧任而販賣含有
    上開毒品成分之咖啡包。嗣經警於108年1月9日在臺中市○○
    區○○○○路000號後方巷道，查獲劉洧任販賣毒品，經劉洧任
    供出經查獲第三級毒品咖啡包557包（彩色小惡魔外包裝）
    之上手而循線查得李文偉，再經李文偉、劉洧任供出上手而
    循線查獲，因認吳志偉涉犯（修正前）毒品危害防制條例第
    4條第3項之販賣第三級毒品罪嫌等語。
二、按犯罪事實應依證據認定之，無證據不得認定犯罪事實；不
    能證明被告犯罪者，應諭知無罪之判決，刑事訴訟法第154
    條第2項、第301條第1項前段分別定有明文。此所謂認定犯
    罪事實之證據，無論其為直接或間接證據，均須達於通常一
    般人均不致有所懷疑，而得確信其為真實之程度，始得據為
    有罪之認定，若其關於被告是否犯罪之證明未能達此程度，
    而有合理性懷疑之存在，致使無法形成有罪之確信，根據「
    罪證有疑、利於被告」之證據法則，即不得遽為不利被告之
    認定；暨基於無罪推定之原則，自應為被告無罪判決之諭知
    。又施用毒品者所稱向他人購買毒品之供述，須無瑕疵可指
    ，並有其他補強證據佐證，以擔保其供述之真實性。所謂補
    強證據，係指該毒品購買者之供述外其他足以證明指述犯罪
    事實確具有相當程度真實性之證據。且所補強者，固非以事
    實之全部為必要，然仍須與施用毒品者關於相關毒品交易供
    述具有相當程度之關聯性，使一般人無合理懷疑，而得確信
    其供述為真實，始為相當。
三、公訴意旨認被告吳志偉涉犯（修正前）毒品危害防制條例第
    4條第3項之販賣第三級毒品罪嫌，無非係以證人李文偉、劉
    洧任之證述、車牌號碼000-0000號自用小客車公路監理電子
    閘門查詢資料及車籍資訊詳細資料查詢紀錄、李文偉與被告
    間對話錄音光碟及譯文，為其主要論據。訊據被告固坦承認
    識李文偉、劉洧任，且李文偉確有到過其位於桃園市○○區○○
    路000號之住處等情，惟否認有何販賣第三級毒品犯行，辯
    稱：李文偉與劉洧任間交易毒品一事，與其無關等語。
四、經查：
  ㈠李文偉有於107年12月26日晚間駕駛車牌號碼000-0000號自用
    小客車，自臺中北上至桃園市楊梅區後返回臺中，並於107
    年12月27日17時許，在位於臺中市○○區○○○路000號住處門口
    ，販賣交付劉洧任含有第三級毒品4-甲基甲基卡西酮、微量
    第三級毒品硝甲西泮、第三級毒品氯甲基卡西酮、第三級毒
    品甲苯基乙基胺戊酮等成分之毒品咖啡包共1000包（以下稱
    本案毒品咖啡包）。嗣經警於108年1月9日在臺中市○○區○○○
    ○路000號後方巷道查獲劉洧任販賣毒品，經劉洧任供述而循
    線查得李文偉等情，有臺中市政府警察局第四分局搜索扣押
    筆錄、扣押物品目錄表、內政部警政署刑事警察局108年5月
    3日刑鑑字第1080007864號鑑定書、本院109年度上訴字第17
    54號、108年度上訴字第2199號刑事判決書在卷可稽（見偵
    卷第91至105頁，原審卷第105至137頁）。是此部分之事實
    ，足可認定。
  ㈡起訴書雖指稱劉洧任前述持有之本案毒品咖啡包，係被告於1
    07年12月26日不詳時間，以每包170元之代價與劉洧任達成
    買賣合意後，指使李文偉負責交付，並提出劉洧任於另案之
    108年1月10日、12日之警詢、偵查中之供述為憑（見原審卷
    第69頁以下），但證人劉洧任於前述筆錄中就本案毒品咖啡
    包之交易對象為何人一節，證稱：「（問：你用來販賣的毒
    品咖啡包小惡魔包裝來源為何？）毒品咖啡包小惡魔包裝是
    向綽號「小偉」之人購買的」、「（問：你共向『小偉』購買
    過毒品咖啡包小惡魔包裝幾次？何時何地購買？購買數量金
    額為何？）我只跟他買過一次，在107年12月底我去臺中市
    潭子區頭張東路靠近中興北路他住家找他，我用11萬9000元
    買700包毒品咖啡包（1包170元）」、「這個是我原本跟『小
    偉』購買毒品咖啡包小惡魔1000包，他請另一位朋友綽號『林
    』跟我要回300包的畫面，所以我實際只跟『小偉』購買700包
    」、「（問：你供稱毒品咖啡包小惡魔包裝是向綽號『小偉』
    之人以1包新臺幣170元購買，是否正確？）正確」、「107
    年12月底跨年時在小偉住處拿的，拿了1000包」等語（見原
    審卷第74至75頁、第80頁、第86頁」；又綽號「小偉」者即
    是李文偉，被告綽號則是「偉哥」或「阿偉」，業據證人劉
    洧任證述明確，並有指認犯罪嫌疑人紀錄表、指認照片真實
    姓名對照表在卷可稽（見偵卷第49頁、第79至83頁、第175
    頁背面），足認證人劉洧任於前述筆錄中指認與其為本案毒
    品咖啡包交易之對象應是李文偉，而非被告，則檢察官首揭
    主張，即失其依據。
　㈢證人劉洧任嗣於原審審理時雖改口證稱：本案毒品咖啡包來
    源為綽號「偉哥」之被告，其經由邱俊仁之介紹而得知可向
    被告購買毒品咖啡包，便與邱俊仁、李文偉一同前往被告位
    在桃園市之檳榔攤，被告表示之後由李文偉負責2人間之聯
    繫，本案是其透過通訊軟體與李文偉聯繫所要購買之毒品咖
    啡包數量後，再由李文偉轉告被告，待李文偉取得本案毒品
    咖啡包，其再前往李文偉位於臺中住處拿取等語（見原審卷
    第266至273頁），然此證詞內容與其前述㈠筆錄供述及109年
    1月9日警詢中供稱：其跟李文偉拿貨，至於李文偉是向何人
    拿取，並不確定等語（見偵卷第47頁），已有明顯差異。且
    證人即綽號「小鬼」之邱俊仁於原審證述：「（問：你有無
    跟劉洧任一起去找過吳志偉？）有一起吃過飯」、「有一起
    吃過飯，也有介紹認識，但沒有去過吳志偉家裡」、「（問
    ：你們三人在一起時，有無印象劉洧任有問吳志偉說他那邊
    有沒有比較好的咖啡包之事？）沒有」、「（問：你是否知
    道劉洧任的咖啡包來源為何？）我不知道」、「（問：你是
    否知道吳志偉與此事有無關係？）我也不知道」等語（見原
    審卷第304至308頁），而否認曾向劉洧任提及可向被告拿取
    品質較佳之毒品咖啡包，此亦與證人劉洧任前述證詞有所抵
    觸，則證人劉洧任於原審審理中所為證詞是否真實，容有疑
    問。
  ㈣證人李文偉雖證稱其是依被告指示轉交本案毒品咖啡包予劉
    洧任，被告係本案毒品咖啡包之上手等語，然其對於聯繫交
    易之經過，於原審審理時證稱：「（問：你能否從頭到尾講
    清楚，何人跟你聯繫，你去哪邊拿毒品咖啡包，再交給劉洧
    任？）我是去桃園拿的」、「（問：你是否還記得一開始是
    怎麼約定的？）那是他們講好的，所以我不知道，且因為我
    只是負責幫忙載而已，我只是從中賺取1萬元」、「（問：
    你所述『他們』講好。『他們』是指何人？）寶哥《即劉洧任》跟
    偉哥《即被告》」等語（見原審卷第286至287頁），是依其證
    詞，關於本案毒品咖啡包之交易數量、金額等事項，係由被
    告與劉洧任直接商議完成，其僅依指示前往拿取及交付本案
    毒品咖啡包，此情狀核與證人劉洧任於原審證稱：其透過Fa
    cetime通訊軟體與證人李文偉聯絡，告知需要的毒品咖啡包
    數量後，再由證人李文偉通知被告一節（見原審卷第267至2
    68頁），明顯不符。且觀諸人李文偉於警詢、偵查、原審歷
    次筆錄(見偵卷第33至42頁、第253至261頁，原審卷第285至
    302頁)，其對於是何人通知其北上拿取毒品咖啡包，先證稱
    為邱俊仁，繼改稱為被告，其後又證稱不記得了；對於為何
    會幫忙運送毒品，亦先證稱為邱俊仁請其幫忙並已給付1萬
    元報酬，繼改稱1萬元報酬應由劉洧任給付但尚未取得，其
    後又證稱不記得是邱俊仁還是劉洧任要付1萬元報酬，也不
    記得報酬拿到了沒有等語，對於交易主要內容前後所述亦多
    有不一致之情形。此外，證人李文偉並稱其與被告聯繫拿取
    本案毒品咖啡包之通話紀錄或對話內容，均已刪除(見偵卷
    第257頁)，亦無從依通話紀錄等客觀證據檢視其證詞之可信
    性。從而，尚難以證人李文偉前述證詞而遽為不利被告之認
    定。至於證人李文偉所駕駛車牌號碼000-0000號自用小客車
    於107年12月26日21時28分、22時58分雖有行經國道一號高
    速公路楊梅-幼獅路段之紀錄，有該自用小客車之車行紀錄
    在卷為憑（見偵卷第297頁），但證人李文偉並無法確定該
    車次即是前往向被告拿取本案毒品咖啡包，此據其證述：「
    我看過警方所提供自小客車（車號：000-0000）107年12月
    份高速公路的車行紀錄，我只有印象在107年12月1日4時15
    分許、107年12月18日13時55分許、107年12月19日1時14分
    許、107年12月21日1時23分許、107年12月25日18時59分許
    、107年12月26日22時58分許，有去找偉哥，但這幾天只有1
    次是去找他拿毒品咖啡包，但是是哪一天我真的不確定，因
    為我只找他拿過1次，其餘時間去找他都是閒聊坐坐而已」
    、「（問：你有無跟警察核對哪幾趟是跑毒品的？）我真的
    忘記了」等語在卷（見偵卷第209頁背面、第259頁），則上
    開車行紀錄顯無從作為證人李文偉不利被告證詞之補強證據
    。
  ㈤李文偉另提出108年7月24日與被告之對話錄音，該次對話中
    ，李文偉一再向被告稱是替被告攬下罪責、是替被告工作，
    並要被告給個交代，被告則答稱會叫「小鬼」出面負責，且
    有為李文偉委任律師等情，固有原審法院勘驗筆錄在卷可稽
    （見原審卷第151至155頁）。然被告對於李文偉指稱是替被
    告攬罪一事，隨即回稱「這樣我跟你講，這條是我引起的嗎
    ？」似有不以為然而予以否認之意思，且綜觀全部對話內容
    與經過，被告自始至終均未承認與本案毒品咖啡包之交易有
    何關聯，2人對話中亦無隻字片語提及被告與劉洧任間如何
    達成買賣本案毒品咖啡包之重要爭點事項，雖被告於對話中
    稱會叫「小鬼」出面負責，且有為李文偉委任律師等語，但
    李文偉指證被告之犯罪係最輕本刑7年以上之（修正前）販
    賣第三級毒品重罪，其憑信性自須達使人確信之程度，俾符
    合嚴格證明法則之要求，縱被告有前述用語，仍無從憑此部
    分對話論斷其與劉洧任之間前已達成購買本案毒品咖啡包之
    合意，是上開對話錄音內容，尚無從執為李文偉歧異證言之
    補強證據。
　㈥綜上所述，證人劉洧任、李文偉前揭歷次證詞所指「被告亦
    涉入此次交易並居於賣方」一節，分屬指證提供毒品之上手
    、共同正犯，就各自所涉販賣毒品罪，均有供出毒品來源之
    毒品危害防制條例第17條第1項減刑規定適用，而在性質上
    係屬目的性證人，陳述虛偽危險性較大，本應有補強證據作
    為認定受指證者即被告有罪之裁判基礎。而證人劉洧任、李
    文偉證詞，不僅前後有不一致之處，且2人對於被告與劉洧
    任如何達成本案毒品咖啡包買賣合意之過程，證述內容亦明
    顯相異，而均有瑕疵可指。另檢察官所提出之車牌號碼車牌
    號碼000-0000號自用小客車車行紀錄、被告與李文偉間對話
    錄音，無一可資補強李文偉不利被告指證之真實性。另證人
    劉洧任稱須待其完售本案毒品咖啡包後，再將買賣價金交付
    被告，本件尚未交付金錢予被告等語，則亦無任何金錢流向
    可資證明被告有販賣本案毒品咖啡包一事。是被告被訴本案
    犯嫌，顯未達通常一般人均不致有所懷疑，而得確信為真之
    程度。
五、公訴意旨所指之被告犯嫌，既未達通常一般人均不致有所懷
    疑，而得以確信其為真實之程度，則被告之犯罪自屬不能證
    明，揆諸首揭說明，法院即應為被告無罪之諭知。原審因而
    以不能證明被告犯罪，而為被告無罪之諭知，核無違誤。檢
    察官上訴意旨略以：證人李文偉於警偵訊、原審均一致證稱
    係被告交付本案毒品咖啡包，是綽號「小鬼」邱俊仁指示其
    前往桃園運送毒品咖啡包，可獲1萬元報酬，而就被告涉犯
    販賣第三級毒品之重要構成要件陳述一致；被告在對話錄音
    中，將所有責任推與邱俊仁，以此敷衍李文偉，若其與販賣
    本案毒品咖啡包無關，又何需為李文偉聘請律師為由，指摘
    原審無罪判決不當。惟李文偉係為求取減刑而舉報被告，此
    據其陳述在卷（見偵卷第39頁），既屬目的性之共犯證人致
    陳述虛偽危險性較大，縱所述內容始終一致，仍應有補強證
    據確保真實，始得採取，遑論其所述已有前後迥異之明顯瑕
    疵，更難憑信；另對話錄音尚無從資為李文偉指證被告同涉
    本案之補強事證各情，均經本院詳述如前，是檢察官上訴並
    為無理由，應予駁回。
據上論斷，應依刑事訴訟法第368條，判決如主文。
本案經檢察官陳佞如提起公訴，檢察官溫雅惠提起上訴，檢察官
林彥良到庭執行職務。
中　　華　　民　　國　　111 　年　　11　　月　　9 　　日
        　　刑事第六庭    審判長法　官  吳  進  發
　　　　　　　　　　　　　　    法　官  許  冰  芬
 　　　　　　　　　　　 　　　  法　官  鍾  貴  堯     
　　　　　　　　　　　　　　　                      
以上正本證明與原本無異。     
檢察官得上訴，但須符合刑事妥速審判法第9條之規定。
被告吳志偉不得上訴。
如不服本判決應於收受送達後20日內向本院提出上訴書狀，其未
敘述上訴理由者，並得於提起上訴後20日內向本院補提理由書（
均須按他造當事人之人數附繕本）「切勿逕送上級法院」。因疫
情而遲誤不變期間，得向法院聲請回復原狀。

                                書記官  何  佳  錡
　　　　　　　　　　　　　　　　
中　　華　　民　　國　　111 　年　　11　　月　　9 　　日
刑事妥速審判法第9條
除前條情形外，第二審法院維持第一審所為無罪判決，提起上訴
之理由，以下列事項為限：
一、判決所適用之法令牴觸憲法。
二、判決違背司法院解釋。
三、判決違背判例。
刑事訴訟法第三百七十七條至第三百七十九條、第三百九十三條
第一款規定，於前項案件之審理，不適用之。